臺灣高雄地方法院刑事判決　　　　　　100年度訴緝字第113號
公　訴　人　臺灣高雄地方法院檢察署檢察官
被　　　告　黃于庭
選任辯護人　彭大勇律師
上列被告因毒品危害防制條例案件，經檢察官提起公訴（97年度
偵字第3782號），本院判決如下：
    主  文
黃于庭無罪。
    理  由
壹、程序事項
一、公訴意旨略以：被告與邱向萱（另經臺灣高等法院高雄分院
    98年度上訴字第463號判決確定）共同基於販賣第一級毒品
    海洛因、第二級毒品甲基安非他命之犯意聯絡，自民國96年
    11月至同年12月某日止，由邱向萱與不特定人談妥販賣毒品
    之交易條件後，再由黃于庭前往仁德交流道或新市○○道附
    近，將毒品交付買主，共計7、8次，或應邱向萱所託前往向
    買主收取販賣價金，用此勞務抵償債務，以此方式幫助邱向
    萱販賣第一級毒品海洛因、第二級毒品甲基安非他命予他人
    云云，因認被告與邱向萱共犯毒品危害防制條例第4條第1項
    、第2項販賣第一級毒品及第二級毒品罪嫌。
二、惟公訴意旨難以特定被告各次犯行所販賣毒品之種類，究為
    第一級毒品海洛因或第二級毒品甲基安非他命或二者兼有，
    以及販賣次數，致起訴之罪數不明；亦未特定被告販賣毒品
    之對象為何人，以及被告販出價格、數量；甚至先認被告與
    邱向萱間就上開販賣第一級毒品、第二級毒品犯行有共同犯
    意聯絡，又認其係「幫助」邱向萱販賣毒品，似有前後矛盾
    之嫌，致本院自無從具體確定被告被訴之事實範圍。經本院
    依刑事訴訟法第264條第2項第2款、273條第6款裁定命補正
    後，經公訴人以補充理由書補正起訴犯罪事實之具體犯行（
    詳見本院審訴卷第15頁），依此，本院應以補充理由書所載
    公訴人起訴之犯罪事實，為審理之範圍，合先敘明。
三、補充理由意旨略以：被告與邱向萱均明知海洛因、甲基安非
    他命為毒品危害防制條例第2條第2項第1款、第2款所列之第
    一級毒品、第二級毒品，非經許可不得持有、販賣，竟與邱
    向萱共同基於販賣第一級毒品、第二級毒品以營利之犯意聯
    絡，分別為下列行為：
(一)、於96年11月初某日，在高雄市六合夜市，受邱向萱所託，將
    內裝有毒品之太陽餅盒，送往臺南市○○○○道附近交付予
    買主。
(二)、於96年11月26日某時許，依邱向萱所託，在台南市之「遊戲
    阜」，以新臺幣（下同）1,000元之代價，販賣毒品予姓名
    年籍不詳綽號「文仔」之男子，惟僅收取900元，尚積欠100
    元。
(三)、於96年11月間某日晚上，受邱向萱所託，至臺南市永康區某
    處，向姓名年籍不詳綽號「阿欽」之男子收取販賣毒品之價
    金5,000元或6,000元後，交付予邱向萱或其男友林德治。
(四)、96年11月間某日晚上，受邱向萱所託，至臺南市區某處，向
    姓名年籍不詳綽號「姐仔」之女子收取販賣毒品之價金3,00
    0元後，交付予邱向萱或其男友林德治。
(五)、96年12月7日某時許，受邱向萱所託，以所持用之000000000
    0號行動電話與姓名年籍不詳綽號「文仔」之男子所持用000
    0000000號行動電話聯繫，催討「文仔」前所積欠之買賣毒
    品價金12,000元。
    因認被告涉犯毒品危害防制條例第4條第1項、第2項之販賣
    第一級毒品、販賣第二級毒品罪嫌。
四、按一人犯數罪者，為相牽連之案件，刑事訴訟法第7條第1項
    第1款定有明文。次按刑事案件除有特別規定外，固由犯罪
    地或被告之住所、居所或所在地之法院管轄，但數同級法院
    管轄之案件相牽連而未繫屬於數法院者，自得依刑事訴訟法
    第6條第1項，由其中一法院合併管轄（最高法院28年上字第
    3635號判例參照）。查被告之住所、居所及所在地雖在臺南
    市，然補充理由意旨所認被告涉犯販賣毒品之犯行，其中於
    96年11月初某日，係在「高雄市六合夜市」，受邱向萱所託
    ，將內裝有毒品之太陽餅盒，送往臺南市○○○○道附近交
    付予買主，其犯罪行為地既有部分在高雄市，本院自有管轄
    權，揆諸前開說明，其餘起訴事實所認被告另涉犯4次販賣
    毒品之犯罪地雖在臺南市，惟係相牽連之案件，本院亦得合
    併管轄，不得謂無管轄權。辯護人指稱本案管轄錯誤，請求
    移轉臺灣臺南地方法院，容有誤會。
五、按被告以外之人於審判外之陳述，雖不符刑事訴訟法第159
    條之1 至第159 條之4 之規定，而經當事人於審判程序同意
    作為證據，法院審酌該言詞陳述或書面陳述作成時之情況，
    認為適當者，亦得為證據。當事人、代理人或辯護人於法院
    調查證據時，知有第159 條第1 項不得為證據之情形，而未
    於言詞辯論終結前聲明異議者，視為有前項之同意，同法第
    159 條之5 第1 、2 項分別定有明文。本案之傳聞證據，被
    告及辯護人迄未於本案言詞辯論終結前聲明異議，依前開法
    條之規定，視為被告已同意援引作為證據，且經本院審酌該
    等言詞陳述作成時之情況及證據取得過程等節，認為適當，
    可以作為認定事實之依據。
貳、實體部分
一、按犯罪事實應依證據認定之，無證據不得認定犯罪事實，刑
    事訴訟法第154 條第2 項定有明文。又刑事訴訟上證明之資
    料，無論其為直接或間接證據，均須達於通常一般之人均不
    致有所懷疑，而得確信其為真實之程度，始得據為有罪之認
    定，若關於被告是否犯罪之證明未能達此程度，而有合理懷
    疑之存在，致使無從形成有罪之確信，根據「罪證有疑，利
    於被告」之證據法則，即不得遽為不利被告之認定，最高法
    院76年度台上字第4986號判例可資參照；次按被告或共犯之
    自白，不得作為有罪判決之唯一證據，仍應調查其他必要之
    證據，以察其是否與事實相符，刑事訴訟法第156 條第2 項
    定有明文，立法目的在以補強證據之存在，藉以限制合法自
    白在證據上之價值，俾發現實質的真實，即使被告之自白出
    於任意性，然若別無其他補強證據足以擔保其自白與事實相
    符，該自白仍非刑事訴訟法上得據之為認定被告犯罪之唯一
    證據，當不得單憑此而為被告不利之認定，最高法院95年台
    上字第5809號判決可茲參照；末按刑事訴訟法第161 條第1
    項規定：檢察官就被告犯罪事實，應負舉證責任，並指出證
    明之方法。因此，檢察官對於起訴之犯罪事實，應負提出證
    據及說服之實質舉證責任。倘其所提出之證據，不足為被告
    有罪之積極證明，或其指出證明之方法，無從說服法院以形
    成被告有罪之心證，基於無罪推定之原則，自應為被告無罪
    判決之諭知，最高法院92年台上字第128 號判例意旨可參照
    。
二、檢察官起訴被告涉犯前揭罪嫌，無非以(一)被告於警詢、偵查
    之供述。(二)門號0000000000號行動電話於97年1月3日22時
    18分之通訊監察譯文、門號0000000000號行動電話於96年11
    月26日上午10時13分、96年12月7日23時34分、96年12月14
    日上午10時40分之通訊監察譯文等，為其論據。訊據被告固
    坦承於96年11月初至仁德交流道交付太陽餅盒子予他人；於
    96年11月26日上午10時13分曾以電話聯絡「文仔」談論在臺
    南市「遊戲阜」交易毒品之事；96年11月間在臺南市永康區
    向「阿欽」收取5、6,000元交付予林德治；96年間11月向「
    姐仔」收取3,000元後交給一同在場之林德治、邱向萱；96
    年12月7日曾以電話向「文仔」催討12,000元，惟堅決否認
    有何販賣第一級毒品、第二級毒品之犯行，辯稱：不知交付
    之太陽餅盒子內裝有毒品；96年11月26日與文仔聯絡雖談及
    毒品，但是當天只有講講，並沒有實際交易；96年11月向「
    阿欽」收取的5、6,000元是放貸錢莊的利息錢；96年11月向
    「姐仔」收取的3,000元不知是何欠款；96年12月7日向「文
    仔」催討之12,000元也是錢莊利息錢等語。
三、經查：
(一)、補充理由意旨(一)、(三)、(四)部分
  1.被告固於偵查程序中供陳：邱向萱都會叫我幫他送第一級毒
    品海洛因或第二級毒品甲基安非他命予別人，或順便幫他收
    錢，於96年之某天晚上曾在臺南市○○路上自林德治、邱向
    萱處收受太陽餅之盒子轉交予他人，後來才知道裡面好像裝
    的是毒品；復於96年11月依邱向萱指示分別在臺南市永康區
    幫向「阿欽」收取5、6000元、在臺南市某處向「姐仔」收
    取3000元後即交付邱向萱或林德治，我本來是認為是利息錢
    ，後來覺得怪怪的，才知道好像是販毒的錢等語（見審訴卷
    第21頁），惟與證人邱向萱於本院審理中證稱：從未委由被
    告代為交付他人太陽餅盒子，被告會幫我收林德治、「阿忠
    」放高利貸的錢，但是何時幫忙不清楚，也沒有幫我向「阿
    欽」、「姐仔」收錢等語（見訴緝卷第113反、116頁）；證
    人林德治證稱：有請被告幫忙收取利息錢，不認識「阿欽」
    或「姐仔」等語（見訴緝卷第119、120、121反頁）迥異，
    則被告前開所供述，是否為真，已非無疑；況被告就此三次
    販賣所交付或代為收取價額之原因，僅籠統供陳「疑似」、
    「好像」關於毒品，然對於交易毒品之種類、交易過程均含
    糊不清，亦並無從推認其所陳交付他人確係為第一級毒品海
    洛因或第二級毒品甲基安非他命，或收取上開毒品之代價，
    故被告此部份之供述，非無疑義，難遽作為不利被告之認定
    。
  2.公訴人認被告涉犯此3次販賣毒品之犯行，另均引以97年1月
    3日22時18分之被告所持用之0000000000號行動電話與某男
    子之通訊監察譯文為其補強證據，惟公訴人認被告係分別於
    99年11月初、99年11月間某2日晚上，與相異之人為3次交付
    毒品或代為收取販賣毒品價金之犯行，然竟均引用同1筆通
    訊監察譯文作為被告聯繫交易毒品之內容，已有明顯之矛盾
    ；矧此3次交易時間係於96年11月間，而通訊監察譯文之通
    訊時間為97年1月3日，乃在起訴事實交易毒品後1月，亦顯
    見該通訊並非供前開3次交易之聯繫使用。另觀諸97年1月3
    日22時18分之通訊監察譯文（見訴緝卷第83至85頁），乃為
    被告持用0000000000號行動電話（下稱A）與某男子（下稱B
    ）對話，內容為：
    （閒聊...略）
    B：你拿過來給我試啦！快一點，很久沒吃了阿！
    A：現在那個很貴了啦！
    B：夭壽，我聽聽看！
    A：現在那個很貴了啦！
    B：不會啦！
    A：沒辦法像之前這樣...這裡...還有我沒有老闆可以挺了
       ，你聽的懂嗎？
    B：嘿～那個倒了喔？
    A：不是！
    B：要不然咧？
    A：中了阿，你都沒有看報紙喔！永康那邊！...（略）報的
       很大篇，你不知道喔，那天我剛從那邊走不到2小時，你
       看這樣恐不恐怖？
    B：整個，現在在肅毒專案喔！...在抓吃藥的
    A：我知道阿，就是因為所以這樣很多東西更難拿，現在喔
       ，要拿「半腳」，人家都不要出了，人家只有可能出「
       半半」給你而已
    B：你講的我知道阿，要過年了，都會縮阿。
    A：很貴，貴的嚇死我，筆我之前那陣子在那個更貴。
    B：貴都他們在控制的，其實沒有多貴啦，我的老大那邊全
       被抓走了，不然那時跟你拿7、8千時，我才跟他們拿4、
       5千而已，哪有那麼貴？.......
    雖曾提及「抓吃藥的」、「半腳」、「半半」等毒品常用術
    語，被告亦坦認係與他人談及毒品之事（見訴緝卷第129頁
    ），惟上開內容並無任何關於邱向萱於96年11月間委由被告
    送交毒品或代為收取毒品價金之內容；況施用毒品者間互相
    調取毒品，或提供相關毒品資訊分享，亦屬常見，故難以被
    告嗣後曾與他人通話中曾談及毒品，即得作為被告前開自白
    於96年11月間曾疑似交付毒品或代為收取毒品價金之補強證
    據。
  3.從而，被告雖曾自白96年11月間，分別依邱向萱指示，交付
    裝有疑似毒品之太陽餅盒子給買主，並代為向「阿欽」、「
    姐仔」收取販賣毒品之價金，然其所供述已有前開可疑之處
    ，又無其他足資以證明自白之犯罪事實確具有相當程度真實
    性之證據可為補強，依首開法條之意旨，難遽爾單憑自白，
    作為被告有公訴意旨(一)、(三)、(四)所指販賣毒品犯行之認定。
(二)、補充理由意旨(二)部分
  1.被告於警詢、偵查中固供陳：邱向萱有朋友向他購買毒品時
    ，會叫我順便送去，大多是海洛因或甲基安非他命等語（見
    警卷第28頁，偵卷第15頁），然查閱全卷，偵查中並未提示
    通訊監察譯文或按日期逐次詢問，無法得知被告所述交易毒
    品之時間是否係公訴意旨所認之99年11月26日。且被告於偵
    查中供陳：我幫邱向萱或林德治交付毒品都是在仁德交流道
    或新市○○道附近，只有交付過一次，就是交付太陽餅盒子
    那次等語（見偵卷第15頁，本院訴緝卷第21頁），而公訴意
    旨所認被告乃在臺南市「遊戲阜」交付毒品予「文仔」，顯
    與被告前開供述未符，故被告前開自白，顯難以作為對己不
    利之證據。
  2.又依被告持用0000000000號行動電話（下稱A）與文仔（下
    稱B）於96年11月26日之通訊監察譯文（見警卷第72頁）內
    容：
    A：喂，你這樣有要確定喔？這樣我現在是要過去跟那個阿
       姐拿，我先錢給她，我再把東西拿出來，你要把錢給我
       喔，我錢要還給阿姐的喔
    B：我知道、我知道
    A：你不要又像昨天這樣拿給我4百喔
    B：不會啦...昨天我有拿4百給你阿？
    A：昨天你只給我4百而已
    B：這樣喔，抱歉抱歉，不然這樣，我這邊剩九百，不然拿
       1，欠1百好了，好不好?
    A：好啦，你說這樣好啦，不過你要先等一下，這是要跟別
       人拿的，不是我的。
    B：我知道，那我們要在哪裡等？
    A：我想想看，在遊戲阜好了。
    B：阿？
    A：等一下再跟你說地點好不好？我先跟他拿再說好不好？
    B：那你要多久阿？
    A：我現在趕快騎，趕快去，不然人家要出門了，人家也在
       催我。
    所顯示「文仔」曾要求被告代為購買毒品乙情，且為被告所
    肯認屬實（見本院訴緝卷第128頁），惟細觀該通訊監察內
    容，被告尚未取得毒品，須先向他人詢問拿取，甚未與「文
    仔」約定確切交易之時間、地點，又綜觀卷內通訊監察譯文
    ，並無「文仔」或他人於當晚另行與被告聯絡交易毒品之通
    聯紀錄及通訊監察譯文，是憑上開通訊監察譯文，並不足以
    辨認被告當日是否曾幫「文仔」詢問毒品，或「文仔」當日
    是否已確有與被告交易毒品，實無從證明被告與文仔於100
    年11月26日確已有交易毒品之行為。
  3.另證人邱向萱於本院審理中證稱：「文仔」並無向我購買
    1000元之毒品，由被告送到臺南市遊戲阜，僅收取900元，
    尚欠100元等語（見本院訴緝卷第116頁）；被告亦陳稱：所
    談論毒品來源是另一個綽號「姐仔」之女子，並非邱向萱等
    語（見本院訴緝卷第128頁），且公訴人並未提出任何被告
    曾向邱向萱詢問或洽取毒品之證據，亦難認被告與「文仔」
    所談論之「阿姐」係指證人邱向萱，故公訴人指稱被告已代
    邱向萱販賣毒品予「文仔」，並無任何積極證據可憑，難謂
    可採。
  4.依上所述，僅有被告曾空泛供述有代邱向萱交付毒品予他人
    之行為，及與「文仔」於96年11月26日曾談論毒品之事，不
    足以推論被告係代邱向萱販賣毒品予「文仔」，並已交易完
    成之事實，是此部分公訴意旨所指犯行並無直接證據可為嚴
    格之憑佐，自無法使本院形成被告有如公訴意旨所指於96年
    11 月26日日販賣毒品予「文仔」之心證。
(三)、補充理由意旨(五)部分
  1.被告曾於96年12月7日接獲邱向萱電話後，代邱向萱向「文
    仔」追討12000元之情事，業據被告坦認不諱（見本院審訴
    卷第99頁，訴緝卷第128頁），核與被告持用0000000000號
    行動電話（下稱A）與邱向萱所持用之0000000000號行動電
    話（下稱B）於96年12月7日之通訊監察譯文（見警卷第72頁
    ）內容：
    B：我跟你說，文仔那個，你負責幫我追，好不好？
    A：文仔的，你有沒有跟文仔說？
    B：我沒有跟他講勒
    A：文仔昨天有沒有給你錢？
    B：我跟你說2張
    A：那你拿多少的東西給他？
    B：1張
    A：現在就算再加進去7張就對了
    B：不對還欠我1、2
    A：1萬2喔
    B：嗯
    A：我打給他好了
    所顯示文仔因積欠邱向萱金錢，邱向萱委由被告代為催索之
    情形相符，證人邱向萱雖否認0000000000號行動電話為其所
    持用，惟上開0000000000號行動電話，為警於邱向萱所居住
    之臺南市○○區○○路256巷11之29號D棟9樓執行搜索時所
    扣得（見本院97年度771號之警卷第37頁），經本院提示後
    ，證人邱向萱即改證：因時間很久所以不記得了（見本院訴
    緝卷第117反頁），顯見該電話應為邱向萱持用與被告通話
    無訛。故被告曾受邱向萱所託向「文仔」催討欠款12,000元
    ，應堪認定。
  2.惟被告於本院審理中供陳：96年12月7日受託追討的，好像
    是錢莊的利息錢等語（見審訴卷第99頁）；核與證人邱向萱
    、林德治於本院審理中證稱：有在經營地下錢莊，被告會幫
    忙收錢等語（見本院卷第113反、119頁）大致相符；又於96
    年12月12日經警至邱向萱、林德治位於臺南市○○區○○路
    256巷11之29號D棟9樓住處執行搜索時，於該屋內確實扣得
    借款人記事單、身分證、商業本票、還錢日期登記卡、借款
    資料、現金借支單等相關放貸之物品，此經本院調取本院97
    年度第771號刑事卷宗查閱屬實（該案警卷第37至46頁），
    足認邱向萱、林德治確實經營錢莊業務，故被告供陳係代邱
    向萱向他人收取錢莊之利息錢，非無所憑。
  3.末被告固於警詢、偵查中供稱：邱向萱會拜託我去收毒品的
    錢，收的金額不等，99年12月7日與邱向萱之通話其中2張、
    1  張、7張是代表相當於2000元、1000元、7000元之第一級
    毒品海洛因，是邱向萱要我向文仔追討之前販售予文仔之第
    一級毒品海洛因所積欠之價金等語（見警卷第27頁、偵卷第
    16頁），惟被告於本院審判中供陳：當時是因為怕被收押，
    警察說邱向萱、林德治被抓了，我就傻了等語，則被告於警
    詢及偵訊之供述是否為真，亦有可疑。又證人邱向萱於本院
    審理中證稱：沒有請被告收販賣毒品的錢等語（見本院訴緝
    卷第116反頁），且細查全卷，並無證人邱向萱曾販賣第一
    級毒品海洛因予「文仔」之相關證據，實無足認定邱向萱確
    曾與「文仔」有交易毒品，而須被告代為催索販毒所得之事
    實。至被告持用0000000000號行動電話（下稱A）與「文仔
    」（下稱B）96年12月14日之通訊監察譯文（見本院訴緝卷
    第82頁）內容：
    A：文仔喔，你之前不是要給阿姐那一筆帳
    B：我還沒有領
    A：你多久領錢阿
    B：差不多這兩天吧，這兩天一定會領
    A：你有辦法整筆回吧
    B：我知道阿
    A：因為姐仔要我去跟你收阿！
    承接前開96年12月7日之通訊監察譯文，被告似為已向「文
    仔」之男子催討欠款之情節，惟被告於本院審理中供陳，此
    通電話係為另外之債務問題，與96年12月7日之電話無關等
    語（見本院訴緝卷第128頁），且縱本次通話係為邱向萱催
    討債務，依前所述，亦難認為所催討為販賣第一級毒品海洛
    因之價金。
  4.綜上所陳，難單以被告於警詢、偵查之自白，而無其他足資
    以證明自白之犯罪事實確具有相當程度真實性之證據可為補
    強之情況下，認定被告涉犯本次販賣第一級毒品毒品之犯行
    。
四、綜上所述，本件檢察官所為之舉證，尚不足證明被告涉有販
    賣第一級毒品、第二級毒品之犯行，又本院復查無其他積極
    證據足資證明被告確有前開犯行，揆諸前揭法條及判例意旨
    ，自應對被告為有利之認定，不能證明被告犯罪，依法自應
    為無罪之諭知。至扣案之第一級毒品海洛因殘渣袋6包、分
    裝袋2包、吸食工具1組及行動電話1支（序號：00000000000
    000，內含門號0000000000號），無證據與本案有關，且被
    告既經認定無罪在案，無主刑從刑亦無所附麗，故不為沒收
    之諭知，附此敘明。
據上論斷，應依刑事訴訟法第301 條第1 項，判決如主文。
本案經檢察官鄭靜筠到庭執行職務。
中    華    民    國   100    年    11    月    16    日
                  刑事第十一庭審判長  法  官  李代昌
                                      法  官  林韋岑
                                      法  官  鄭  瑋
以上正本證明與原本無異。
如不服本判決，應於判決送達後10日內，向本院提出上訴狀。
中    華    民    國   100    年    11    月    17    日
                                      書記官  蔡佩珊